臺灣高等法院臺南分院刑事判決　　　　　　 九十一年度上易字第六六五號　　Ｃ
　　　上　訴　人
　　　即　被　告　甲　○　○
右上訴人因竊盜案件，不服中華民國九十一年四月十五日台灣台南地方法院九十一年
度易字第三四四號第一審判決（起訴案號：台灣台南地方法院檢察署九十一年度偵字
第一八二八號），提起上訴，本院判決如左：
      主      文
原判決撤銷。
甲○○無罪。
      理      由
一、公訴意旨略以：甲○○意圖為自己不法所有，於民國（下同）九十一年二月八日
    凌晨二時五十分許，在台南市○○路○段三九五巷內，攜帶所有客觀上足供兇器
    使用尖嘴鉗、老虎鉗及鏍絲起子各一支，並以其所有筆型手電筒照射，乙○○所
    有停放於路旁ＵＥ─三三○七號小客車，正搜尋財物，尚未竊得物品之際，為巡
    邏警員發現，當場查獲，並扣得其所有尖嘴鉗、老虎鉗、鏍絲起子及筆型手電筒
    各一支。因認被告甲○○涉有刑法第三百廿一條第一項加重竊盜罪嫌云云。
二、按犯罪事實應依證據認定之，無證據不得推定其犯罪事實。又不能證明被告犯罪
    者，應諭知無罪之判決，刑事訴訟法第一百五十四條、第三百零一條第一項分別
    定有明文。又事實認定，應憑證據，如未能發現相當證據，或證據不足以證明，
    自不能以推測或擬制方法，為裁判基礎（最高法院四十年台上字第八六號判例參
    照）。且認定犯罪事實所憑證據，雖不以直接證據為限，間接證據亦包括在內，
    然無論直接證據或間接證據，其為訴訟上證明，須於一般人，均不致有所懷疑，
    而得確信其為真實程度者，始得據為有罪認定，倘其證明尚未達到此一程度，而
    有合理懷疑存在，而無從為有罪確信時，即應諭知被告無罪（最高法院七十六年
    台上字第四九八六號判例參照）。又刑法第二十五條所謂已著手於犯罪行為之實
    行，係指對於構成犯罪要件之行為，已開始實行者而言，若於著手此項要件行為
    以前之準備行動，係屬預備行為，除法文有處罰預備犯之明文，應依法處罰外，
    不能遽以未遂犯罪論擬（最高法院三十年上字第六八四號判例意旨參照）。
三、訊據上訴人即被告供承於右述時地，持有尖嘴鉗、老虎鉗、鏍絲起子及筆型手電
    筒各一支等工具，尋找竊盜目標，正尋找之際，即為巡邏警察，在路邊盤查發覺
    之事實。然堅決否認有右述加重竊盜犯行，辯稱：案發當時，伊仍在預備竊盜階
    段，尚未著手行竊，即為警查獲，應屬法律所不罰；且為警查獲時，伊身上財物
    祇有五十元而已，並無被害人失竊物品，足見伊尚未著手行竊等語。經查：
  (一)本件被告案發當日，為警查獲情形，據查獲警員丙○○於本院供稱：乃伊警察認
    案發地點，即台南市○○○段三九五巷宵小較多，因此加強巡邏，案發當時伊巡
    邏進入台南市○○路三九五巷時，尚未看見被告，後來伊警察巡邏車倒退出三九
    五巷時，卻看見被告正要離開三九五巷，伊覺得進入巷子時未見被告，何以離開
    巷子時卻發現被告，感到懷疑，即對被告加以盤查，查獲時被告身穿夾克未扣上
    ，經伊警察詢問被告身上帶有何物品，被告始將身上物品逐一交出，當時被告說
    他正要準備行竊，尚未著手等語（詳本院卷四六頁）。又供稱：查獲被告後，伊
    警察即在三九五巷發現有三部車子被撬開，然伊問被告，被告說非其所為；被告
    確係在路上行走為伊警察發現，不是在行竊汽車內物品時，被我們警察發現；於
    警局時，伊訊問被告，然被告並未承認有撬開汽車車門；至被告身上財物，查獲
    時被告身上祇有五十元及行竊工具而已，此外沒有其他物品等語（詳本院卷四六
    至四七頁）。由此觀之，被告辯稱：本件伊為警查獲時，仍在尋找作案目標，尚
    未著手行竊，應屬預備竊盜階段，堪以採信。又依刑法第三百二十條、第三百二
    十一條竊盜罪規定，均不處罰預備犯。依上述最高法院判例所示，本件被告所為
    ，尚屬不罰行為。公訴人謂被告進入被害人乙○○所有停於路小客車，正在搜尋
    財物，當場為巡邏警察發現，顯與案發當日查獲警員丙○○於本院供述不符，自
    非可取。
  (二)至被害人乙○○所有停於路旁ＵＥ─三三○七號小客車，固遭人撬開車門，且被
    害人乙○○供稱，其小客車有小型鬧鐘一個、及五、六十元失竊云云（詳警卷三
    頁背面）。然本件巡邏警察丙○○於查獲被告時，依上所述，祇看見被告正在三
    九五巷行走，而未親眼目睹被告撬開車門或在車內行竊財物，且此外別無其他證
    據足以佐證被告有撬開車門及在車內行竊財物情事。以此言之，即難徒憑被告為
    警查獲時身上持有鉗子、起子、手電筒等工具，即推測該車門係被告撬開破壞。
  (三)雖依最高法院八十四年度台上字第四三四一號判決見解（未經選為判例），認行
    為人以竊盜為目的，攜帶兇器並以手電筒照視車內，用眼睛搜尋財物，縱所欲物
    色財物，尚未移入自己支配管領下，然從客觀上已足認其行為係與侵犯他人財物
    行為有關，且屬具有一貫接連性密接行為，應認已著手於竊盜行為實行，而成立
    刑法第三百二十一條第二項、第一項第三款加重竊盜竊盜罪未遂犯。且依偵查筆
    錄記載，被告於偵查中供承，案發時持手電向照視小客車云云。然此情於本院審
    理時，為被告所否認（詳本院卷卅四、卅七頁），且經本院勘驗偵查中錄音帶，
    並未發現被告有此供述，有本院勘驗筆錄乙份在卷可稽（詳本院卷六二頁）。而
    查獲被告警員丙○○於查獲被告時，亦僅見被告在三九五巷路上行走，自亦無法
    證明被告案發時有持手電筒照視小客車之事實。依前所述，本件被告所為尚僅在
    預備竊盜階段，而預備竊盜，依現行刑法規定，為不罰行為。縱認上開最高法院
    判決見解可採，仍無法證明被告有公訴人所指刑法第三百二十一條第一項加重竊
    盜犯行。
  (四)此外，復查無其他積極證據，足資證明被告有公訴人所指加重竊盜犯行。綜上所
    述，本件被告被訴犯行，尚屬不能證明，應為被告無罪之諭知，以昭公允。
四、原判決疏未詳察，徒憑被告為警查獲時，身上攜有工具，即認定被告有加重竊盜
    犯行，且未深入細心勾稽種種有利被告之證據，遽對被告論罪科刑，自有失當。
    被告上訴意旨，否認犯罪，並指摘原判決不當，為有理由，自應由本院將原判決
    撤銷改判，另為被告無罪之諭知。
據上論斷，應依刑事訴訟法第三百六十九條第一項前段、第三百六十四條、第三百零
一條第一項前段，判決如主文。
本案經檢察官李傳來到庭執行職務。
中    華    民    國      九十一      年      九      月    二十九      日
                                  臺灣高等法院臺南分院刑事第七庭
                                      審判長法官  茆    臺    雲
                                            法官  蔡    長    林
                                            法官  董    武    全
右正本證明與原本無異。
不得上訴。
                                      法院書記官  黃    全    忠
中    華    民    國      九十一      年      九      月      五        日
